【裁判字號】    98,上訴,4674
【裁判日期】    990513
【裁判案由】    毒品危害防制條例等
【裁判全文】
臺灣高等法院刑事判決                98年度上訴字第4674號
上  訴  人  臺灣士林地方法院檢察署檢察官
上  訴  人
即  被  告  甲○○
選任辯護人  王元勳律師
上列上訴人因被告違反毒品危害防制條例等案件，不服臺灣士林
地方法院98年度訴字第241 號，中華民國98年9 月30日第一審判
決（起訴案號：臺灣士林地方法院檢察署98年度偵字第4107號、
第8061號），提起上訴，本院判決如下：
    主  文
上訴駁回。
    事  實
一、甲○○明知大麻、愷他命（Ketamine）分別係毒品危害防制
    條例第2 條第2 項第2 款、第3 款所稱之第二級、第三級毒
    品，不得任意持有、販賣或轉讓，竟：
  (一)意圖營利，基於販賣第三級毒品愷他命（下稱愷他命）之犯
    意，於民國（下同）97年9 月30日23時許，以其所有門號00
    00000000號行動電話與乙○○所持用門號0000000000號行動
    電話聯繫約妥，在臺北市中山區○○○路海霸王餐廳附近，
    以新臺幣（下同）2500元之價格，販賣愷他命5 公克予乙○
    ○1 次。
  (二)又於97年10月間某日某時許，，在臺北市大安區○○○路○
    段「LUCY」酒店內，向綽號「小江」之真實姓名年籍不詳之
    成年男子，以4000元代價購買第二級毒品大麻（下稱大麻）
    2 小包供自己施用，而非法持有大麻2 小包（總淨重2.76
    公克）。
  (三)再意圖營利，基於販賣第三級毒品愷他命之犯意，於98年2
    月底間某日某時許，在上址「LUCY」酒店內，向上開綽號「
    小江」之成年男子，以24萬元代價販入愷他命12大包（嗣將
    其中1 大包分裝成4 小包，驗前總毛重1127.55 公克，包裝
    塑膠袋總重15.62 公克，取0. 22 公克鑑定，純度97% ，純
    質淨重約1078.57 公克），擬伺機販售。
  (四)又基於轉讓第三級毒品愷他命之犯意，於98年3 月8 日某時
    許，在臺北市○○區○○路80號13樓之12住處內，將摻有愷
    他命約0.4 至0.5 公克之香菸無償轉讓予女友翁妙雲施用1
    次。
二、嗣於98年3 月9 日22時24分許，甲○○駕駛車牌號碼6900-Q
    V 號自用小客車，為警在臺北市大同區○○○路○ 段與昌吉
    街口攔檢查獲，當場在上開車內扣得甲○○所持用門號0000
    000000號行動電話1 具（內含SIM 晶片卡1 張），復循線於
    同日23時許，至其位於臺北市○○區○○路80號13樓之12住
    處搜索，並當場扣得愷他命11大包及4 小包、大麻2 小包、
    各式夾鏈袋1 批、電子磅秤2 臺等物，始查悉上情。
三、案經臺北市政府警察局中山分局報告臺灣士林法院檢察署檢
    查官偵查起訴。
    理  由
壹、證據能力部分：
一、被告於原審認罪協商過程中之下列陳述，無證據能力：
    按刑事訴訟法第455 條之2 第1 項規定：「除所犯為死刑、
    無期徒刑、最輕本刑三年以上有期徒刑之罪或高等法院管轄
    第一審案件者外，案件經檢察官提起公訴或聲請簡易判決處
    刑，於第一審言詞辯論終結前或簡易判決處刑前，檢察官得
    於徵詢被害人之意見後，逕行或依被告或其代理人、辯護人
    之請求，經法院同意，就下列事項於審判外進行協商，經當
    事人雙方合意且被告認罪者，由檢察官聲請法院改依協商程
    序而為判決……」，認罪協商程序中所謂「被告認罪」，僅
    係被告為達成協商合意，因應該法定程序條件所為之訴訟行
    為，並非自白犯罪之意，自不能解為被告承認犯罪。是故同
    法第455 條之7 亦規定：「法院未為協商判決者，被告或其
    代理人、辯護人在協商過程中之陳述，不得於本案或其他案
    件採為對被告或其他共犯不利之證據」。在證據方面，關於
    被告於認罪協商過程中之陳述，並無證據能力，不得作為不
    利被告或其他共犯之判斷依據（最高法院99年度台上字第26
    65號判決意旨參照）。查被告甲○○於警詢時、偵查中及98
    年7 月7 日原審準備程序時，均否認有檢察官所指之販賣愷
    他命及意圖販賣而持有硝甲西泮等犯行，嗣於98年9 月17日
    準備程序時，經原審受命法官詢問被告是否願與檢察官認罪
    協商時，被告之辯護人表示：「我們於開庭前已與檢察官協
    商過，同意所起訴的四項罪名，定應執行刑5 年」等語（見
    原審卷第78頁），檢察官並當場表示同意被告定應執行刑5
    年等語（見原審卷第79頁）。嗣被告於受命法官詢問其對於
    檢察官起訴之犯罪事實有何意見時，供述：「我承認有於97
    年9 月30日23時許，在海霸王餐廳附近以新台幣2500元販賣
    K 他命5 公克給乙○○；……我有想過要賣硝甲西泮給別人
    ，但還沒有真的賣，……被查扣的毒品K 他命……我是貪圖
    便宜，於98年2 月向小江購買，我本身也有在施用K 他命，
    所以有一些是要自己施用，有一些是要販賣」，「（問：上
    開查獲的11大包、4 小包K 他命旦否為販賣目的而買進？）
    我買進時一部分是要自己用，一部分是要賣，我打算自己吃
    ，如果有朋友要跟我調度的話，我也可以考慮提供。這個想
    法是在我買了之後才產生的」，「……（問：對於檢察官起
    訴之犯罪事實是否認罪？）我願意認罪」等語，並於98年9
    月23日原審審理時審判長詢問其對於檢察官起訴之犯罪事實
    有何意見時，當場供述：「我全部都承認」，「……（提示
    並告以要旨，問：對於證人乙○○於偵訊時之陳述，有何意
    見？）我賣K 他命給乙○○只有一次，在97年9 月的時候，
    我在馬路邊交給他的」，「（問：是否就是在中山北路海霸
    王餐廳附近交易K 他命2500元的那一次？）是的」，「（問
    ：對於乙○○行動電話0000000000與甲○○行動電話000000
    0000於97年9 月30日23時14分、23時39分之通聯紀錄，有何
    意見？）沒有意見」，「（問：對於檢察官起訴之犯罪事實
    有何意見？）我認罪」等語（見原審卷第79頁、第80、94、
    109 、111 頁、第114 至115 頁）；被告之辯護人則稱：「
    沒有意見」等語，或稱：「……就本案起訴事實而言，被告
    ……他會購入K 他命是因為貪便宜而購入，購入之初並無販
    賣之意，……至於被告購入之後才想到說朋友之間有時互相
    詢問手上有無K 他命，當時被告認為如果有朋友互相詢問貨
    物時，或許可以轉讓，所以此部分被告的犯意形成是在購入
    之後，所以被告應是意圖販賣而持有，……再觀……被告於
    準備程序中對於檢察官起訴之犯罪事實為認罪，犯後態度良
    好，經此事件應知警惕，請求鈞院從輕量刑，並參酌與檢察
    官協商的定執行刑5 年的部分，以勵被告自新」等語（見第
    109 、111 頁、第116 頁），堪認被告於原審審理時表示對
    起訴之全部犯罪事實「認罪」，顯僅係被告為達成協商合意
    ，因應該法定程序條件所為之訴訟行為，並非自白犯罪之意
    ，自不能解為被告承認犯罪。是本件原審既未同意改依協商
    程序為協商判決，仍依通常程序而為判決，則依刑事訴訟法
    第455 條之7 之規定及前開說明，被告及其辯護人在前開協
    商過程中之陳述，自不得於本案或其他案件採為對被告不利
    之證據，而應認被告上開於認罪協商過程中之陳述，並無證
    據能力，不得作為不利被告之判斷依據。
二、證人乙○○於警詢時所為之供述，無證據能力：
    按被告以外之人於審判外之言詞或書面陳述，除法律有規定
    者外，不得作為證據，刑事訴訟法第159 條第1 項定有明文
    。查本件證人乙○○於警詢時所為之供述，係屬被告以外之
    人於審判外之陳述，被告之辯護人既已於本院準備程序時提
    出爭執，自應認無證據能力。
三、證人乙○○於偵查中所為之供述，有證據能力：
    按被告以外之人於偵查中向檢察官所為陳述，除顯有不可信
    之情況者外，得為證據，同法第159 條之1 第2 項定有明文
    。偵查中對被告以外之人（包括證人、鑑定人、告訴人、被
    害人及共同被告等）所為之偵查筆錄，或被告以外之人向檢
    察官所提之書面陳述，性質上均屬傳聞證據。惟現階段刑事
    訴訟法規定檢察官代表國家偵查犯罪、實施公訴，依法其有
    訊問被告、證人及鑑定人之權，證人、鑑定人且須具結，而
    實務運作時，檢察官偵查中向被告以外之人所取得之陳述，
    原則上均能遵守法律規定，不致違法取供，其可信度極高，
    職是，被告以外之人前於偵查中已具結而為證述，除反對該
    項供述得具有證據能力之一方，已釋明「顯有不可信之情況
    」之理由外，不宜以該證人未能於審判中接受他造之反對詰
    問為由，即遽指該證人於偵查中之陳述不具證據能力。且所
    謂不可信性情況，法院應審酌被告以外之人於陳述時之外在
    環境及情況，例如：陳述時之心理狀況、有無受到外力干擾
    等，以為判斷之依據。查證人乙○○於檢察官偵訊中之供述
    ，固屬被告以外之人於審判外之陳述，惟其於偵查中係以證
    人之身分陳述，經告以具結義務及偽證處罰後，於命證人朗
    讀結文後具結，其係於負擔偽證罪之處罰心理下證述，並以
    具結擔保其供述之真實性，又無受其他不當外力干擾之情形
    ，並經本院審理時，命證人乙○○依法具結後，就其於偵查
    中所為之陳述，於本院審理時再次詢問，並予被告及辯護人
    對質詰問之機會，是既已賦予被告反對詰問權，則證人乙○
    ○於偵查中之供述，自有證據能力，而得作為本院判決之基
    礎。被告之辯護人認證人乙○○於偵查中之供述，無證據能
    力云云，尚無可採。
四、按有事實足認被告或犯罪嫌疑人涉犯有最輕本刑為3 年以上
    有期徒刑之罪嫌，並危害國家安全或社會秩序情節重大，而
    有相當理由可信其通訊內容與本案有關，且不能或難以其他
    方法蒐集或調查證據者，在偵查中得由檢察官依司法警察機
    關聲請或依職權核發通訊監察書，95年5 月30日修正施行前
    通訊保障及監察法第5 條第1 項第1 款、第2 項定有明文（
    該法嗣復於96年12月11日修正為由法院核發，並於公布後5
    個月施行）。又通訊監察錄音之譯文，僅屬依據監聽錄音結
    果予以翻譯之文字，固具文書證據之外觀，但實際上仍應認
    監聽所得之錄音帶或光碟，始屬調查犯罪所得之證物，乃係
    刑事訴訟法第165 條之1 第2 項所稱之證物，如其蒐證程序
    合法，並經合法調查，自具證據能力。檢察官如提出通訊監
    察錄音之譯文為證據方法，實乃以其監聽所得之錄音帶或光
    碟，為調查犯罪所得之證物，法院應依刑事訴訟法第165 條
    之1 所定方法進行調查，以判斷該錄音帶或光碟是否與通訊
    監察錄音之譯文相符。而監聽錄音製作之譯文，雖通常為偵
    查犯罪機關單方面製作，然若被告或訴訟關係人對其真實性
    並無爭執，經法院於審判期日提示譯文供當事人辨認、表示
    意見並為辯論者，程序即屬正當（最高法院95年度臺上字第
    295 號、94年度臺上字第4665號判決意旨參照）。是如依該
    法修正前之程序進行通訊監察所取得之證據，即屬依法定程
    序所取得，自有證據能力。又通訊監察錄音之譯文，僅屬依
    據監聽錄音結果予以翻譯之文字，固具文書證據之外觀，但
    實際上仍應認監聽所得之錄音帶或光碟，始屬調查犯罪所得
    之證物，乃係刑事訴訟法第165 條之1 第2 項所稱之證物，
    如其蒐證程序合法，並經合法調查，自具證據能力。檢察官
    如提出通訊監察錄音之譯文為證據方法，實乃以其監聽所得
    之錄音帶或光碟，為調查犯罪所得之證物，法院應依刑事訴
    訟法第165 條之1 所定方法進行調查，以判斷該錄音帶或光
    碟是否與通訊監察錄音之譯文相符。而監聽錄音製作之譯文
    ，雖通常為偵查犯罪機關單方面製作，然若被告或訴訟關係
    人對其真實性並無爭執，經法院於審判期日提示譯文供當事
    人辨認、表示意見並為辯論者，程序即屬正當（最高法院95
    年度臺上字第295 號、94年度臺上字第4665號判決意旨參照
    ）。查本件臺北縣政府警察局淡水分局對被告所持用門號00
    00000000號行動電話進行通訊監察，其所取得之通訊監察內
    容或所衍生之證據即譯文，係由臺北縣政府警察局淡水分局
    向臺灣士林地方法院檢察署檢察官聲請核發通訊監察書進行
    通訊監察，此有臺灣士林地方法院檢察署97年聲監字第0004
    68號通訊監察書在卷可憑（見原審卷第39至40頁），合乎通
    訊及監察保障法所規範之(一)重罪；(二)必要性；(三)相當性；(四)
    法定期間；(五)書面令狀等法定要件，且取證程序未見違法情
    事，是上開通訊監察譯文自有證據能力。
五、按被告以外之人（包括證人、鑑定人、告訴人、被害人及共
    同被告等）於審判外之陳述雖不符刑事訴訟法第159條之1至
    之4等4條之規定，而經當事人於審判程序同意作為證據，法
    院審酌該言詞陳述或書面陳述作成時之情況，認為適當者，
    亦得為證據；當事人、代理人或辯護人於法院調查證據時，
    知有刑事訴訟法第159條第1項不得為證據之情形，而未於言
    詞辯論終結前聲明異議者，視為有前項之同意，同法第159
    條之5 定有明文。立法意旨在於傳聞證據未經當事人之反對
    詰問予以核實，原則上先予排除。惟若當事人已放棄反對詰
    問權，於審判程序中表明同意該等傳聞證據可作為證據；或
    於言詞辯論終結前未聲明異議，基於尊重當事人對傳聞證據
    之處分權，及證據資料愈豐富，愈有助於真實發見之理念，
    且強化言詞辯論主義，使訴訟程序得以順暢進行，上開傳聞
    證據亦均具有證據能力。查本件除前述外，下列所引用之被
    告以外之人於審判外之供述證據，因公訴人、被告及其辯護
    人均於本院審理時表示無意見（見本院卷第53頁、第226 頁
    反面至第230 頁），且迄至言詞辯論終結前未再聲明異議，
    而本院審酌上開供述證據資料製作時之情況，無不當取供及
    證明力明顯過低之瑕疵，認以之作為證據應屬適當，故揆諸
    前開規定，認前揭證據資料應有證據能力。
貳、認定上訴人即被告甲○○犯罪事實所憑之證據及理由：
一、上開被告甲○○非法持有大麻及轉讓愷他命等事實（即事實
    欄一之(二)、(四)部分），業據其於本院準備程序、審理時坦承
    不諱（見本院卷第52頁反面、第230 頁反面、第231 頁）；
    且其中：
  (一)關於被告持有大麻部分，並有自願搜索同意書、臺北市警察
    局中山分局搜索扣押筆錄、扣押物品目錄表、贓證物目錄表
    、房屋租賃契約書、扣案物品清單、大麻2 小包照片3 幀等
    在卷（見98年度偵字第4107號偵卷第22至30頁、第35至43頁
    及98年度毒偵字第836 號卷第22頁）暨大麻2 小包（總毛重
    3.8 公克）扣案可稽；而扣案疑似大麻2 小包，經送法務部
    調查局鑑驗結果，確含第二級毒品大麻成分（分別淨重0.90
    公克、1.86公克，空包裝重0.20公克、0.82公克，總淨重2.
    76公克），有法務部調查局濫用藥物實驗室98年4 月13日調
    科壹字第09823011600 號鑑定書乙紙在卷可稽（見上開第83
    6 號偵卷第13頁）。被告上開自白核與事實相符，可以採信
    。本案被告持有大麻部分事實，事證已臻明確，被告犯行洵
    堪認定，應予依法論科（至證人翁妙雲雖於警詢及偵查中具
    結後證稱：伊於4 年前曾見被告施用毒品大麻，但不知道以
    後被告有無再施用等語（見上開4107號偵卷第21頁、第70頁
    ），而被告則自陳扣案大麻係伊最後1 次施用大麻後即97年
    10月間剩下的，之後即未再施用大麻等語（見原審卷第10、
    106 頁），且被告為警查獲時經採集尿液送驗結果，其尿液
    呈大麻陰性反應、愷他命陽性反應，此有臺北市政警察局偵
    辦毒品案件尿液檢體委驗單、臺灣尖端先進生技醫藥股份有
    限公司98年3 月25日濫用藥物檢驗報告在卷可憑（見上開41
    07號偵卷第90至92頁），足徵被告於為警查獲前並未施用毒
    品大麻；且被告雖供認曾於97年10月間施用大麻等語，惟此
    僅屬被告自白，此外，並無其他證據足資佐證，尚難遽認被
    告有施用大麻之犯行，自仍應對其持有大麻之行為予以論究
    ，附此敘明）。
  (二)關於被告轉讓愷他命部分，則與證人即被告女友翁妙雲於偵
    查中具結後證述之情節互核相符（見上開4107號偵卷第70頁
    ）；且證人翁妙雲於98年3 月9 日23時許，在臺北市○○區
    ○○路80號13樓之12被告住處為警查獲，經警採集尿液送請
    臺灣尖端先進生技醫藥股份有限公司鑑驗結果，亦呈愷他命
    陽性反應，有臺北市政府警察局偵辦毒品案件尿液檢體委驗
    單、臺灣尖端先進生技醫藥股份有限公司98年3 月25日濫用
    藥物檢驗報告等在卷可稽（見上開4107號偵卷第100 至101
    頁）。被告上開自白核與事實相符，可以採信。本案被告轉
    讓愷他命部分事實，事證已甄明確，被告犯行洵堪認定，應
    予依法論科。
二、被告販賣愷他命予乙○○（即事實欄一之(一)）部分：
    訊據被告矢口否認有販賣愷他命予乙○○之犯行，辯稱：伊
    在原審認罪係因伊同意檢察官與其辯護人進行認罪協商，並
    同意就檢察官起訴之4 罪執行有期徒刑5 年，惟原審卻未依
    協商之刑度量處刑度，實際上伊未販賣愷他命予乙○○云云
    。然查：
  (一)證人乙○○於偵查中具結後證稱：「（問：你是否有施用毒
    品？）施用K 他命」，「（問：毒品來源？）向『阿漢』買
    的，不知道本名，到警局指認才知道是甲○○（提示指認照
    片，編號4 ）」，「（問：何時何地交易？）我用電話（00
    00000000）打給甲○○的0000000000電話，……在臺北市○
    ○○路附近……，買5 克K 他命，2 千5 百元」，「……（
    問：為何會去檢舉他？）我有朋友在當警察，被他知道我有
    在碰K 他命，他就問我是跟誰買的」，「（問：經警協助，
    提出通聯記錄，是否為你向甲○○購買K 他命之通聯？）是
    ，如果說確切一點，我們是約在中山北路海霸王附近，也算
    是林森北路附近……」等語（見上開4107號偵卷第159 、16
    0 頁）；證人乙○○於偵訊時明確證述有以所持用門號0000
    000000號行動電話與被告所持用門號0000000000號之行動電
    話聯絡並約妥愷他命交易，此復有被告所有門號0000000000
    號行動電話與證人乙○○所持用門號0000000000號行動電話
    於97年9 月30日23時14分20秒起至同日23時39分06秒止之通
    聯記錄在卷可憑（見本院卷第176 、177 頁）。
  (二)雖證人乙○○嗣於本院審理時具結後翻異部分證詞，改稱：
    「（問：你除了跟被告接洽過買中古車外，有無跟被告買過
    其他東西？）沒有」，「。（問：你沒有跟被告買過毒品？
    ）沒有」，「……（問：你購買K 他命的人不是在庭的被告
    ？）不是在庭的被告，那時候我買的時候，不知道對方是誰
    」，「……（問：你當時撥打0000000000電話時，接電話的
    人是誰？）我不知道」，「（問：是不是今天在庭的被告？
    ）不是」，「（問：為什麼你今日所述跟以前都不一樣？）
    沒有，只是那個人不是他，其他的都一樣，我也曾經購買毒
    品，只是那個人不是他」，「（問：你曾經在士林地檢署具
    結作證說是向『阿漢』的人買，不知道本名，到警局指認時
    才知道是被告，且指證是編號4 的甲○○，與你今日所述不
    同，有何意見？）我那時候指認第一次的時候，我說我記憶
    很模糊……我找一個比較像的人……」云云，惟又同時證述
    ：「……（問：你說我用電話0000000000打甲○○的000000
    0000的電話？）我是打那個電話，可是我不知道他叫甲○○
    」，「（問：為何在檢察官那裡說電話號碼會說的那麼清楚
    ？）當初我是用這個電話購買毒品，但是接電話的那個人是
    不是被告我不確定」等語（見本院卷第224 頁反面至第226
    頁）；證人乙○○雖於本院審理時曾否認有向被告購買毒品
    愷他命，然亦同時證稱：「（問：為何你在警詢、偵查中有
    說你跟一個綽號『阿漢』的人購買K 他命？）有跟阿漢買K
    他命」，「……（問：為何你在警局時說你用你的行動電話
    撥打被告的行動電話0000000000來購買K 他命？）我有打這
    個電話買K 他命」，「……（問：你跟一個綽號『阿漢』的
    人交易毒品的時候，當時你怎麼跟他聯絡的？）就是我打電
    話給他」，「……（問：如果照你剛才所述，你為什麼可以
    在檢察官那邊講出用哪個電話？）……我沒有講出電話號碼
    ，我根本不會記得電話號碼，第一次在警局做筆錄，去按手
    機才知道」，「（問：你說我用電話0000000000打甲○○的
    0000000000的電話？）我是打那個電話，可是我不知道他叫
    甲○○」，「（問：為何在檢察官那裡說電話號碼會說的那
    麼清楚？）當初我是用這個電話購買毒品」等語（見本院卷
    第224 頁反面至第226 頁），綜上，堪認證人乙○○自偵訊
    時迄本院審理時，均始終證述有以所持用門號0000000000號
    行動電話撥打門號0000000000號之行動電話聯絡購買愷他命
    ，而被告亦不否認門號0000000000之行動電話為其所持用，
    況被告與證人乙○○原即因中古車買賣而早有認識，此為被
    告及證人乙○○所不否認（見本院卷第224 頁反面至第225
    頁、第22 6頁反面至第227 頁），可見證人乙○○於本院審
    理時所述撥打門號0000000000行動電話時不知受話者為何人
    云云，顯與事實不符，自無足採。
  (三)況依被告所持用門號0000000000號之行動電話通聯記錄顯示
    ，97年9 月30日23時14分許雖係先由被告發話與證人乙○○
    所持用門號0000000000號行動電話聯絡，惟嗣旋於當晚23時
    39分許，即由證人乙○○所持用門號0000000000號行動電話
    發話予被告上開行動電話，且被告當晚之發話地點「臺北市
    ○○○路3 段61號9 樓屋頂」、受話地點「臺北市○○○路
    ○段57號8 樓/ 中山北路& 民族東西路」，此有通聯調閱查
    詢紀錄在卷可考（見本院卷第176 至177 頁），核與證人乙
    ○○前開所述進行毒品交易之「臺北市○○○路」（「臺北
    市○○○路海霸王附近」）鄰近。此外，再參諸證人乙○○
    倘未向被告購買愷他命，何以就上開交易毒品之聯絡方法、
    交易時間、地點等具體情節能為如此明確供述，是證人乙○
    ○於本院否認向被告購買愷他命乙節，應屬事後迴護被告之
    詞之避重就輕之詞，尚難採信，而應以證人乙○○於偵查中
    所述確較為可信。至證人乙○○雖於偵查中供述除97年9 月
    那次外，尚有於97年初向被告購買愷他命1 次云云，然該部
    分除證人乙○○片面指述外，因尚無其他積極證據足認被告
    涉嫌重大，故非檢察官追訴所及，附此敘明。
  (四)綜上所述，本件被告販賣愷他命予乙○○部分，事證已臻明
    確，被告犯行洵堪認定，應予依法論科。
三、被告販賣愷他命12大包（即事實欄一之(三)）部分：
    訊據被告固坦承有於98年2 月底，在上開「LUCY」酒店內，
    向上開綽號「小江」之成年男子，以24萬元之代價，購買愷
    他命12大包（嗣將其中1 大包分裝成4 小包）等事實不諱，
    惟矢口否認有販賣第三級毒品愷他命之犯行，辯稱：伊向「
    小江」購買愷他命係為供己施用，因「小江」說要休息不做
    了，伊才以較便宜之價格買下他手上的全部東西，共12大包
    ，1 包100 公克，後來為了自己施用，將其中1 大包分裝成
    4 小包，並非為營利販賣而買進愷他命云云。然查：
  (一)被告於98年3 月9 日23時許，經警在其同意下，至其位於臺
    北市○○區○○路80號13樓之12住處進行搜索，當場扣得愷
    他命11大包及4 小包、各式夾鏈袋1 批、電子磅秤2 臺等物
    等情，有自願搜索同意書、臺北市警察局中山分局搜索扣押
    筆錄、扣押物品目錄表、房屋租賃契約書、扣案愷他命11大
    包、4 小包照片4 幀等在卷可稽（見4107號偵卷第22至25頁
    、第35至41頁、第44至46頁）；而上開扣案之愷他命經送內
    政部警政署刑事警察局鑑驗結果：「編號A1至A9、B1、B2、
    C1至C4：經檢視均為白色晶體，外觀型態均相似，隨機抽取
    編號A1、A5、B1、B2、C1鑑定。(一)驗前總毛重11 27.55公克
    （包裝塑膠袋總重為15.62 公克）。(二)編號A1、A 5 、B1、
    B2、C1：1.總淨重402.24公克，取0.22公克鑑定用罄，總餘
    402.02公克。2.均驗出第三級毒品" 愷他命" （Ketamine，
    又稱K 他命）成分。3.抽取編號A1測得純度約97% 。(三)依據
    抽測純度值，推估編號A1至A9、B1、B2、C1至C4均含愷他命
    之驗前總純質淨重約1078.57 公克」等語，有該局98年4 月
    29日刑鑑字第0980035085號鑑定書乙紙在卷可稽（見原審卷
    第50頁），是被告於上開時、地向綽號「小江」之不詳姓名
    成年男子購入上開第三級毒品愷他命乙節，殆無疑義。
  (二)被告雖辯稱購入上開愷他命僅為供己施用，並非基於販賣營
    利之意圖而販入云云。然查：
  1.被告為警查獲時，經採集尿液送驗結果，確呈愷他命陽性反
    應，已如上述，固足認被告確有施用第三級毒品愷他命之行
    為。然依被告於偵查中供稱：「（問：小江拿K 他命給你時
    如何包裝？）一包一包分好，共分12包，一包100 公克」等
    語（見偵4107卷第65頁），及被告就其施用愷他命之數量、
    次數及每月施用毒品開銷等節，於偵查中供稱：「（問：K
    他命多久吃ㄧ次？）平均一、兩小時就會抽一次菸，K 他命
    放在菸裡面，一次抽0.4 至0.5 公克量，在家時偶爾也會用
    鼻子施用。一天平均施用愷他命5 至8 公克，每月約花費3
    萬元施用毒品愷他命」等語（見偵4107號卷第65頁），嗣於
    原審審理時供稱：「……我自己有在施用（愷他命），我放
    在家裡要用的時候在倒出來用，倒在盤子上磨成粉施用，捲
    在香煙內施用，平均一天用5 至8 公克」，「（問：你一天
    施用多少K 他命？）平均5 、6 公克，多則7 、8 公克」，
    「（問：你一個月施用K 他命花費多少？）一天用5 、6 公
    克約1000元，一個月約3 萬元」等語（見原審卷第58、114
    頁）觀之，被告供稱其每日施用愷他命約5 至8 公克，然依
    扣案之愷他命總淨重達1111.93 公克（驗前總毛重1127.55
    公克，包裝塑膠袋總重為15 .62公克），可供被告施用長達
    8 個月；被告雖辯稱係為貪小便宜而一次向「小江」購買如
    此多量之愷他命施用云云，然就毒品之保存而言，愷他命會
    因空氣間之水氣而有受潮之情形，衡情一般人亦不致一次購
    買1200公克如此大量之愷他命，承受毒品因受潮而變質之風
    險。是被告辯稱係為供己施用而購買如此大量之愷他命，顯
    然悖離一般社會生活之經驗法則，是否屬實，實非無疑。
  3.再員警於上開時間前往被告住處搜索時，先於進門右上方櫃
    子內搜得愷他命2 大包，另在進門正上方櫃子內搜得愷他命
    9 大包，再於電腦桌前椅子上搜得4 小包愷他命，並同時在
    電腦桌前椅子上搜得各式夾鏈袋1 批，暨於電腦桌抽屜內搜
    得電子磅秤2 臺，此有扣押物品目錄表在卷可稽（見4071號
    偵卷第25頁），查被告購入毒品愷他命數量非少，若只為供
    己施用，顯與常情不符，已如上述；再查毒品既係高單價之
    物，衡情購買毒品施用者，應無準備大量之各式大小型夾鍊
    袋，於購得之後自行分裝為多數小包，使毒品沾染、殘留於
    分裝袋上，徒增浪費之理。另依本件被告除購入上開大量愷
    他命外，尚備有上開各式夾鏈袋乙批、電子磅秤2 台等物，
    亦與一般販毒之人多將意圖販售營利而購入之毒品分裝成小
    包以便出售之習性相符。雖被告辯稱：向「小江」購入12大
    包後，將其中1 大包分裝成4 小包，係為供己施用云云；然
    依被告所述係將愷他命放在菸中，平均一、兩小時就會抽一
    次菸乙節觀之，堪認其每日施用頻率非少，惟警方並未於查
    獲被告時，自其身上或所駕駛之車號6900-QV 自小客車內搜
    得任何小包裝之愷他命，反而係在被告住處扣得11大包及4
    小包之愷他命，此與被告前開所述施用毒品之習慣亦有不符
    。況依被告於原審供稱：伊是帶吸管到車上施用愷他命等語
    （見原審卷第59頁），而員警查獲被告時，在被告所駕駛自
    小客車內扣得愷他命吸管內殘餘0.7 公克之愷他命，此有臺
    北市政府警察局中山分局中山一派出所贓證物目錄表乙紙在
    卷可考（見4071號偵卷第29頁），亦足認被告外出時係直接
    帶著內含愷他命之吸管在外施用，而非攜帶分裝成小包裝之
    愷他命在外施用無疑。此外，再參諸證人即被告之同居女友
    翁妙雲於偵查中具結後證稱：被告施用之愷他命，都是從外
    面帶回來小包裝的愷他命等語（見4071號偵卷第172 頁），
    則被告平日施用之愷他命既係從外面帶回來之小包裝愷他命
    ，益徵被告此次購入大量愷他命應非為供己施用。是被告辯
    稱扣案愷他命係為供己施用云云，尚難足採。
  4.另被告除於93年間在鎧宥工有限公司領取薪資191000元外，
    94年至97年並無任何所得資料，此有稅務電子閘門財產所得
    調件明細表在卷可參（見4071號偵卷第192 至197 頁），堪
    認被告並無固定收入來源。又依被告於原審供稱：伊從事汽
    車買賣工作，自97年初起每月收入約5 、6 萬元，扣除房屋
    租金每月1 萬2,000 元，每月生活費1 萬元，每月約3 萬元
    之吸毒開銷，偶爾會給父母生活費，伊是用剩下的錢在98年
    2 月底購買扣案愷他命等語（見原審卷第113 至114 頁)，
    被告自97年起每月收入支付房租、生活開銷、施用毒品、供
    養父母等費用，幾花費殆盡，則被告若無其他收入管道，依
    其上開工作及所得情形，顯然無法支應個人生活所需，又如
    何有資力一次購買24萬元愷他命供己施用。是被告辯稱伊一
    次購買大量愷他命係純為供己施用云云，顯與其收入與生活
    開銷等情不符，而尚難採信。
  (三)綜上，被告辯稱扣案愷他命11大包、4 小包係供己施用，販
    入之初並無販賣營利意圖云云，尚無足採。按毒品危害防制
    條例之販賣毒品罪，不以販入之後復行賣出為要件，祇須以
    營利為目的，販入或賣出，有一於此，即已成立。而意圖販
    賣而持有毒品罪，係指基於販賣以外之其他原因而持有，嗣
    始起意售賣者而言。因此行為人持有第三級毒品，有以主觀
    上營利售賣意圖而販入第三級毒品，其雖未及賣出，仍應論
    以販賣第三級毒品罪既遂罪責；或非以營利售賣意圖而販入
    ，或因其他原因而持有第三級毒品罪，嗣起意圖利售賣，著
    手於販賣行為未及賣出，即應成立販賣第三級毒品未遂罪責
    ；如非以營利售賣意圖而販入，或因其他原因而持有，嗣起
    意圖利售賣，尚未著手於賣出行為，始成立意圖販賣而持有
    第三級毒品罪責（最高法院90年度臺上字第2046號判決要旨
    參照）。本件被告以意圖營利販賣毒品愷他命之決意，並已
    完成販入毒品愷他命之行為，業如前述，縱其尚未及販出即
    為警查獲，依前開說明，仍成立販賣第三級毒品愷他命犯行
    。是本件被告販賣愷他命（即事實欄一之(三)）部分，事證已
    臻明確，被告犯行洵堪認定，應予依法論科。
四、按毒品危害防制條例第4 條、第11條條文業於98年5 月20日
    修正公布，同年11月20日生效（臺灣高等法院暨所屬法院因
    應新修正毒品危害防制條例施行法律問題研討會結論參照，
    ）。
  (一)按被告行為後，毒品危害防制條例第4 條第3 項有關販賣第
    三級毒品之法定本刑等規定，業於98年5 月20日修正公布，
    於本院裁判時業已施行，修正前毒品危害防制條例第4 條第
    3 項係規定「製造、運輸、販賣第三級毒品者，處五年以上
    有期徒刑，得併科新臺幣五百萬元以下罰金。」，修正為「
    製造、運輸、販賣第三級毒品者，處五年以上有期徒刑，得
    併科新臺幣七百萬元以下罰金。」，經比較修正前、後之規
    定，可知販賣第三級毒品罪之法定本刑，修正後規定已就罰
    金刑部分提高，自以修正前毒品危害防制條例第4 條第3 項
    之規定有利於被告。依刑法第2 條第1 項前段之規定，應適
    用修正前毒品危害防制條例第4 條第3 項之規定處斷。
  (二)修正後毒品危害防制條例第11條第4 項增列：「持有第二級
    毒品純質淨重20公克以上者，處6 月以上5 年以下有期徒刑
    ，得併科新臺幣70萬元以下罰金之規定。」相較於修正前同
    條例第11條第4 項所定：「持有毒品達一定數量者，加重其
    刑至2 分之1 ，其標準由行政院定之。」而依據行政院於93
    年1 月7 日公布之「轉讓持有毒品加重其刑之數量標準」第
    2 條第2 款規定：持有第二級毒品，淨重10公克以上，加重
    其刑至2 分之1 。」之規定。如持有第二級毒品純質淨重在
    10公克以上未逾20公克者，修正後增定之新法並無加重處罰
    之規定，修正前之舊法依法則應加重其刑至2 分之1 ，然本
    件被告持有之第二級毒品大麻2 小包總淨重僅2.76公克，自
    無須為新舊法之比較適用，附此敘明。
五、查大麻、愷他命，分別為毒品危害防制條例第2 條第2 項第
    2 、3 款所列之第二級毒品、第三級毒品，不得持有、轉讓
    或販賣。核被告就犯罪事實一(一)、(三)所為，均係犯修正前毒
    品危害防制條例第4 條第3 項之販賣第三級毒品罪；就犯罪
    事實一(二)所為，係犯毒品危害防制條例第11條第2 項之持有
    第二級毒品罪；就犯罪事實一(四)所為，係犯毒品危害防制條
    例第8 條第3 項之轉讓第三級毒品罪。被告於犯罪事實一(一)
    、(三)之意圖販賣而持有第三級毒品愷他命之低度行為，各為
    販賣之高度行為所吸收，均不另論罪。起訴書就犯罪事實一
    (三)雖認被告所為係涉犯毒品危害防制條例第5 條第3 項之意
    圖販賣而持有第三級毒品愷他命之罪，然業經檢察官於原審
    蒞庭變更起訴法條為同法第4 條第3 項之販賣第三級毒品罪
    ，有該準備程序筆錄在卷可稽（見原審卷第79頁），自毋庸
    再變更起訴法條。又愷他命並非藥事法第22條第1 項第款所
    稱「經行政院衛生署明令公告禁止製造、調劑、輸入、輸出
    、販賣或陳列之毒害藥品」之禁藥，有行政院衛生署97年10
    月16日衛署藥字第0970044798號函在卷可參（見原審卷第12
    5 、126 頁），是起訴書就犯罪事實一(四)部分，認被告係涉
    犯藥事法第83條第1 項之轉讓禁藥罪，尚有未洽，惟此部分
    之基本社會事實同一，爰依法變更起訴法條。被告所犯上開
    各罪，其犯意各別，行為互殊，應予分論併罰。被告就犯罪
    事實一(一)部分，其販賣第三級毒品之行為雖可議，然其販賣
    毒品愷他命予乙○○一次，數量僅5 公克，與大盤、中盤動
    輒上公斤或上百萬者有別，而所得款項亦僅2500元，其犯罪
    情狀尚有可憫恕之處，倘宣告毒品危害防制條例第4 條第3
    項販賣第三級毒品罪之法定刑最低度有期徒刑5 年，仍嫌過
    重，爰就犯罪事實一(一)犯行，依刑法第59條之規定酌減其刑
    。
六、原審以被告上開犯行事證明確，適用毒品危害防制條例第4
    條第3 項、第8 條第3 項、第11條第2 項、第18條第1 項前
    段、第19條第1 項、刑法第11條、第2 條第1 項前段、第59
    條、第38條第1 項第1 款、第2 款、第51條第5 款，並以本
    件檢察官、被告雖均求處定應執行刑為有期徒刑5 年，惟審
    酌被告明知愷他命、大麻分別為第三級、第二級毒品，不得
    非法持有、販賣、轉讓，仍為上開犯行，戕害他人身心，助
    長毒品氾濫社會，且遭查獲擬供販賣之用之愷他命重達1111
    .93 公克（原審誤載1078.57 公克），影響社會善良風俗至
    鉅，及被告犯罪後態度等一切情狀，認上開求刑尚屬過輕，
    而就犯罪事實一(一)、(二)、(三)、(四)分別量處有期徒刑3 年、3
    月、5 年4 月、4 月，並定應執行有期徒刑7 年。至起訴書
    雖請求對被告諭知刑前強制工作，然業經蒞庭檢察官撤回（
    見原審卷第79頁）。復以：(一)扣案行動電話門號0000000000
    號晶片卡1 張，為被告所有供犯罪事實一(一)之犯罪所用，經
    被告供明在卷（見原審卷第11、60頁），而被告於犯罪事實
    一(一)之販賣第三級毒品所得2500元，為因犯罪所得之財物，
    均應依毒品危害防制條例第19條第1 項規定沒收之，其中已
    扣案之行動電話門號0000000000號晶片卡1 張，無不能沒收
    情形，爰不諭知追徵其價額；而未扣案之販賣第三級毒品所
    得2500元，如全部或一部不能沒收時，以其財產抵償之。至
    扣案之MOTOROLA行動電話1 具係被告於98年過年後始購買乙
    節，此業經被告供述在卷（見原審卷第113 頁），此外，復
    無證據證明與犯罪事實一(一)被告於97年9 月30日販賣毒品愷
    他命予乙○○之犯行有關，自不諭知沒收。(二)扣案之第二級
    毒品大麻（驗餘淨重計2.76公克），係查獲之第二級毒品，
    應依毒品危害防制條例第18條第1 項前段之規定沒收銷燬之
    ；扣案包裝大麻之包裝袋2 個，均為被告所有，供其分裝攜
    帶毒品之用，爰依刑法第38條第1 項第2 款之規定沒收之。
    (三)扣案毒品愷他命（驗前總毛重1127.55 公克，包裝塑膠袋
    總重15.62 公克，取0.22公克鑑定純度97% ，純質淨重約10
    78.57 公克）屬違禁物，不問屬於犯罪行為人與否，應依刑
    法第38條第1 項第1 款之規定沒收之；扣案之包裝毒品愷他
    命之包裝袋15個、各式夾鏈袋1 批、電子磅秤2 臺，均為被
    告所有供犯罪事實一(三)之犯罪所用，均依毒品危害防制條例
    第19條第1 項前段規定沒收之。(四)被告辯稱：扣案之現金
    134 萬6600元，其中120 萬元係其為警查獲前向吳志元借款
    ，擬用以購車之款項，另10餘萬元係伊自己的錢，與販賣毒
    品愷他命無關等語（見原審卷第13、81頁）。經查，證人吳
    志元於原審審理時具結後證稱：伊從98年2 月6 日起分兩次
    借款給被告，每次各60萬元，共計120 萬元，均係以現金交
    給被告，被告稱借錢目的係要買車等語（見原審卷第96頁）
    ，證人吳志元上開證述，顯與被告供述吳志元係一次交付借
    款120 萬元乙節不符，是被告辯稱上開扣案現金中120 萬元
    係向吳志元借得之款項，尚難採信。惟扣案之現金134 萬
    6600元係員警於98年3 月9 日前往被告住處搜索時扣得，與
    犯罪事實一(一)被告於97年9 月30日販賣毒品愷他命予乙○○
    之時間相隔半年，而犯罪事實一(三)部分，並未查獲被告有何
    賣出毒品愷他命之事證，並無證據足資證明上開扣案現金為
    被告於犯罪事實一(一)、(三)之販賣毒品愷他命所得，難認與本
    件犯罪有關，自無從諭知沒收。至其餘扣案物品，均非屬違
    禁物，且無證據證明與被告上開犯行有關，亦不另為諭知沒
    收。經核認事用法尚無重大違誤，量刑亦屬妥當（至原審判
    決第8 頁倒數第14行認毒品危害防制條例第4 條規定應於98
    年5 月22日生效，應屬誤會；另原審就被告販賣愷他命予黃
    乙○○部分犯行，雖誤以被告曾於第一審為認罪之表示，而
    採為被告等不利判斷之依據，顯有疏漏，惟本院審酌除此之
    外，其餘認事用法尚無明顯影響主文之瑕疵可指，爰認無執
    以撤銷之必要）。被告上訴，猶執陳詞，否認有販賣第三級
    毒品等犯行，且原審量刑過重，指摘原判決不當，均無理由
    ，應予駁回。
參、無罪部分
一、公訴意旨以：被告甲○○明知硝甲西泮係毒品危害防制條例
    第2 條第2 項第3 款之第三級毒品，不得販賣，仍於98年2
    月底某日，在臺北市大安區○○○路○ 段之「LUCY」酒店，
    無償自綽號「小江」之成年人受讓第三級毒品硝甲西泮400
    顆，其中10顆供己施用，就所餘之390 顆硝甲西泮萌生販賣
    牟利之意圖，基於意圖販賣而持有第三級毒品硝甲西泮之犯
    意，擬出售該390 顆硝甲西泮謀利，惟未及出售，即於上開
    時間為警在臺北市大同區○○○路○ 段與昌吉街交岔路口攔
    檢，並於被告上開住處查獲第三級毒品硝甲西泮390 顆，因
    認被告涉犯毒品危害防制條例第5 條第3 項之意圖販賣而持
    有第三級毒品罪嫌云云。
  (一)按犯罪事實應依證據認定之，無證據不得認定犯罪事實。不
    能證明被告犯罪者，應諭知無罪之判決。刑事訴訟法第154
    條第2 項、第301 條第1 項分別定有明文。次按認定不利於
    被告之事實，須依積極證據，苟積極證據不足為不利於被告
    事實之認定時，即應為有利於被告之認定，更不必有何有利
    之證據；又事實之認定，應憑證據，如未能發現相當證據，
    或證據不足以證明，自不能以推測或擬制之方法，以為裁判
    基礎。而所謂認定犯罪事實之積極證據，係指適合於被告犯
    罪事實認定之積極證據而言，雖不以直接證據為限，間接證
    據亦包括在內；然而無論直接或間接證據，其為訴訟上之證
    明，須於通常一般之人均不致有所懷疑，而得確信其為真實
    之程度者，始得據為有罪之認定，倘其證明尚未達到此一程
    度，而有合理之懷疑存在時，致使無從形成有罪之確信，根
    據「罪證有疑，利於被告」之證據法則，即不得遽為不利被
    告之認定（最高法院29年上字第3105號、30年上字第816 號
    、40年臺上字第86號、76年臺上字第4986號等判例意旨參照
    ）。又刑事訴訟法第161 條第1 項亦規定，檢察官就被告犯
    罪事實，應負舉證責任，並指出證明之方法，是檢察官對於
    起訴之犯罪事實，應負提出證據及說服之實質舉證責任，倘
    其所提出之證據，不足為被告有罪之積極證明，或其指出證
    明之方法，無從說服法院以形成被告有罪之心證，基於無罪
    推定之原則，自應為被告無罪判決之諭知（最高法院92年度
    台上字第128 號判例意旨參照）。
  (二)公訴人認被告涉犯毒品危害防制條例第5 條第3 項之意圖販
    賣而持有第三級毒品罪嫌，無非係以本件查扣之硝甲西泮多
    達390 顆等為其論據。訊據被告堅決否認有何意圖販賣而持
    有第三級毒品硝甲西泮之犯行，辯稱：「小江」賣伊1200公
    克愷他命時，附贈400 顆硝甲西泮，伊偶爾會吃1 顆硝甲西
    泮幫助睡眠，1 次吃1 顆至3 顆，約3 至5 天吃1 次，到員
    警來搜索時吃掉10顆，剩下390 顆，伊並無販賣硝甲西泮謀
    利之想法等語。經查：扣案之橘色圓形藥錠390 顆（驗餘淨
    重69.66 公克），經送內政部警政署刑事警察局鑑驗結果，
    確實檢出第三級毒品硝甲西泮（Nimetazepam ）成分，此有
    內政部警政署刑事警察局98年4 月29日刑鑑字第0980035085
    號鑑定書在卷可證（見4107號偵卷第165 頁、原審卷第50頁
    ）；而證人翁妙雲於偵查中具結後證稱：被告有施用毒品硝
    甲西泮（即「一粒眠」），但不常施用等語（見4107號偵卷
    第172 頁），衡以被告於98年2 月底從「小江」處取得毒品
    硝甲西泮400 顆，至98年3 月9 日警方前往搜索，約半個月
    期間，依被告供稱之施用硝甲西泮頻率、數量，警方扣得剩
    餘之390 顆硝甲西泮，堪認被告辯稱平日有施用硝甲西泮之
    習慣等語，應可採信。又扣案硝甲西泮390 顆為成排整片包
    裝，並未散裝或拆成數顆，此有扣案硝甲西泮照片1 幀在卷
    可稽（見4107號偵卷第45頁），若被告有販賣之意圖，理應
    將成片之硝甲西泮拆成數顆，以便販售，然扣案硝甲西泮並
    無拆開散裝之情形，尚難遽認被告有何販賣營利之意圖。是
    本件檢察官提出之事證顯未達於通常一般人均不致有所懷疑
    ，而得確信其為真實之程度。此外，復查無其他積極證據足
    以證明被告於取得扣案毒品硝甲西泮而持有後，有萌生販賣
    營利之意圖，基於罪疑唯輕原則，尚難認被告有毒品危害防
    制條例第5 條第3 項之犯行，而僅足認被告有持有第三級毒
    品硝甲西泮之行為。又依98年5 月20日修正公布，而自同年
    11月20日開始施行之毒品危害防制條例第11條第5 項規定：
    「持有第三級毒品純質淨重20公克以上者，處3 年以下有期
    徒刑，得併科新臺幣30萬元以下罰金。」，本件被告持有之
    第三級毒品純質淨重約為69.66 公克，雖已逾上開重量，惟
    被告本件被查獲持有扣案第三毒品之時間為98年2 月底，基
    於刑法第1 條規定不溯既往之原則，自不能論以被告刑責，
    而應為被告無罪之諭知（另本案查獲之第三級毒品硝甲西泮
    總淨重70.20 公克，取0.54公克鑑定用磬，總餘69.66 公克
    ，純度約2%，驗前純質淨重約1.4 公克，有上開內政部警政
    署刑事警察局鑑定書在卷可憑（見原審卷第50頁），原審判
    決第13頁倒數第10行認被告「持有第三級毒品純質淨重不及
    20公克，依修正前後之毒品危害防制條例均無處罰之規定，
    自應為被告無罪之諭知」等語，係以純質淨重作為認定被告
    持有數量之依據，惟未敘明上開鑑驗結果，爰補敘明之）。
二、檢察官提起上訴，其上訴意旨以：(一)本件被告與其辯護人於
    原審98年9 月17日準備程序時均表示同意檢察官所起訴之4
    項罪名，被告並於法官問：「對於檢察官起訴之犯罪事實有
    何意見？」時，供稱：「……被查獲的硝甲西泮390 顆，原
    來有400 顆……。我有想過要賣硝甲西泮給別人，但還沒有
    真的賣，當時「小江」送我的時候，我是用自己要施用的意
    思而取得」等語；被告復於98年9 月23日審理時，在審判長
    前後2 次問：「對於檢察官起訴之犯罪事實有何意見？」時
    ，亦均供稱：「我全部都承認」、「我認罪」等語，是被告
    於原審審理時原已自白供稱其有意圖販賣而持有前述硝甲西
    泮犯行甚明。至被告雖於原審98年9 月23日審理時，於本案
    調查證據完畢，並於本署檢察官論告及被告選任辯護人辯護
    後，在受命法官再問：「你取得硝甲西泮時，是打算自己施
    用嗎？或是打算用來販賣？」時，被告始又改口稱：「我打
    算自己施用」云云。惟原審判決僅取於前述審理期日後階段
    時，於本署檢察官論告後，被告最後翻異前詞之片面供述，
    即遽予被告此部分無罪之諭知，惟就被告與其選任辯護人於
    原審98年9 月17日準備程序時，及於98年9 月23日審理期日
    前階段時，就此部分所為之自白，原審判決均隻字不提該等
    證據之證據能力，及為何不採之理由，實有判決不載理由之
    違法。(二)按審判長就被告被訴事實為訊問者，應於調查證據
    程式之最後行之；審判長每調查一證據畢，應詢問當事人有
    無意見；調查證據結束後，應命依下列次序就事實及法律分
    別辯論之：一檢察官。二被告。三辯護人；已辯論者，得再
    為辯論，審判長亦得命再為辯論；依前2 項辯論後，審判長
    應予當事人就科刑範圍表示意見之機會，刑事訴訟法第288
    條3 項、第288 條之1 第1 項、第289 條第1 、2 、3 項分
    別定有明文。本件被告於原審審理時，原已自白供稱其有意
    圖販賣而持有前述硝甲西泮犯行等情，已如前述。嗣於98年
    9 月23日審理期日時，在被告就檢察官起訴事實為全部認罪
    之自白後，審判長諭知本案調查證據完畢開始論告，請檢察
    官論告，詎於本署檢察官論告及被告選任辯護人辯護後，受
    命法官另再問：「你取得硝甲西泮時，是打算自己施用嗎？
    或是打算用來販賣？」時，被告始又改口稱：「我打算自己
    施用」云云。繼於受命法官為前述訊問後，審判長即問：「
    就被告之科刑範圍有無意見？」等語。是詳觀前述審判筆錄
    內容，可知本件受命法官於前述審理期日，在本署檢察官論
    告及被告選任辯護人辯護後，亦即於言詞辯論後，對被告就
    被訴事實再行訊問，此舉應屬調查證據，依前述法條規定，
    自應再度詢問當事人（即檢察官）有無意見，並命檢察官及
    被告就此部分分別辯論，惟原審就此並未詢問當事人即檢察
    官之意見，亦未命檢察官及被告分別辯論，即以此為據，而
    認係「被告堅決否認上開犯行」，並諭知被告此部分無罪之
    判決。則前述調查證據之程序顯然未經合法調查，於法有違
    ，原審判決援引未經合法調查之證據為據，並據此諭知被告
    此部分無罪之判決，應認其判決當然違背法令。(三)又扣案第
    三級毒品硝甲西泮之數量，依被告施用之數量及其在臺灣潮
    濕氣候之保存狀況下，顯難在未受潮前施用完畢；至扣案之
    硝甲西泮是否散裝，與其是否用於販賣當無必然之關聯性，
    蓋被告應係待買家需求之數量，始決定究應拆散與否，倘買
    家所買數量洽為整排之數量，自無拆散之必要，否則無異增
    加自己藏置之困難，是此與粉狀毒品為販賣之便，會先行分
    裝應有不同之處，似未可比照觀之，自不得以扣案第三級毒
    品硝甲西泮是否散裝或拆成數顆，作為認定被告是否用以販
    賣之依據。是原審判決就前述證據之判斷欠缺合理性而與事
    理不符，與論理法則有所違背，所為判決當然違背法令。(四)
    至被告扣案之現金134 萬6600元部分，被告雖辯稱其中120
    萬元係其為警查獲前向友人吳志園借款。每次各60萬元，共
    計120 萬元云云，雖被告上開辯解業經原審判決所不予採信
    ，惟原審判決仍認無證據證明上開扣案現金為販賣毒品所得
    。惟本件被告於原審98年9 月23日審判筆錄中自承：其從97
    年年初起，工作收入每月約5 、6 萬元，尚須負擔房屋租金
    每月1 萬2000元、生活費1 萬元、每月施用K 他命費用約3
    萬元等語，則顯見被告之工作收入無法因應其每月之固定開
    銷甚明。是以被告勢必係以販賣毒品所得以資因應其每月之
    固定開銷。換言之，被告之所得來源，除其每月之工作收入
    5 、6 萬元外，尚包括其販賣第三級毒品所得。況本件被告
    亦原審審理時坦承販賣第三級毒品在案，則扣案之上開現金
    ，原審既認並非被告向友人吳志源所借得，則依據論理法則
    、經驗法則，上開扣案現金顯係被告販賣第三級毒品所得等
    情甚明，如何能一方面認定被告扣案之上開現金並非其向友
    人吳志源所借得，另一方面卻又認定無證據證明上開現金被
    告販賣第三級毒品所得呢？是原審判決就前述證據之判斷欠
    缺合理性而與事理不符，與論理法則、經驗法則有所違背，
    所為判決當然違背法令云云，指摘原判決就被告被訴意圖販
    賣而持有第三級毒品硝甲西泮部分諭知無罪不當。惟查：(一)
    被告及其辯護人於原審認罪協商過程中關於意圖販賣而持有
    第三級毒品硝甲西泮部分認罪之陳述（詳見壹、證據能力一
    部分），因顯僅係被告為達成協商合意，因應該法定程序條
    件所為之訴訟行為，並非自白犯罪之意，不能解為被告承認
    犯罪；此由原審並未同意改依協商程序為協商判決，仍依通
    常程序而為判決，則依刑事訴訟法第455 條之7 之規定及前
    開說明，被告及其辯護人在前開協商過程中就檢察官所指被
    告意圖販賣而持有第三級毒品硝甲西泮部分認罪之陳述，自
    不得於本案或其他案件採為對被告不利之證據，應認被告上
    開於認罪協商過程中之陳述，無證據能力，已如前述。原審
    未依上開規定將該部分陳述之證據能力排除，固有疏漏，惟
    此係法院審酌證據方法之證據能力之職權行使事項適當與否
    之範圍，尚與檢察官所指原審未敘明不採上開認罪之陳述之
    理由，實有判決不載理由之違法有別。(二)按審判長就被告被
    訴事實為訊問者，應於調查證據程式之最後行之；審判長每
    調查一證據畢，應詢問當事人有無意見；調查證據結束後，
    應命依下列次序就事實及法律分別辯論之：一檢察官。二被
    告。三辯護人；已辯論者，得再為辯論，審判長亦得命再為
    辯論；依前2 項辯論後，審判長應予當事人就科刑範圍表示
    意見之機會，固為刑事訴訟法第288 條3 項、第288 條之1
    第1 項、第289 條第1 、2 、3 項分別所明定。查本件被告
    辯稱扣案硝甲西泮係用來自己施用等語，除於公訴人所指之
    原審審判長諭知本案調查證據完畢開始論告，請檢察官論告
    及被告辯護人為被告辯護後，受命法官再度詢問時提出外，
    被告早於偵查中即已提出類此陳述，如被告於98年3 月10日
    偵訊時，即供稱：「（問：390 顆一粒眠何用？）是小江送
    我的，我有吃一粒眠的習慣，偶爾會吃一粒眠來助眠，平均
    三五天會吃一次，有時一次吃一顆，有時一次兩顆……」等
    語（見4107號偵卷第64頁），而檢察官就上開被告於偵訊時
    之陳述，原審審判長已於審理時分別詢問被告、辯護人及檢
    察官，此有原審審判筆錄在卷可稽，並命檢察官及被告就此
    部分之陳述內容分別辯論（見原審卷第112 頁、第115 至11
    6 頁），顯見原審審理時已就被告辯稱硝甲西泮係用來自己
    施用乙節，依前開規定踐行法定程序無疑。雖原審受命法官
    嗣又再度詢問被告係打算自己施用抑用來販賣時，被告答稱
    係打算自己施用等語，經核受命法官該部分之詢問與被告之
    陳述內容，並未超逾前開證據調查程序之範圍，原審因此未
    再詢問檢察官意見，並命檢察官及被告就此部分分別辯論，
    尚難認有何違反上開規定之處。檢察官認原審未再詢問檢察
    官有無意見，並命檢察官及被告就此部分分別辯論，其證據
    之調查程序顯然違背法令云云，容有誤會。(三)又本件所查獲
    第三級毒品硝甲西泮（即「一粒眠」）390 顆是否散裝，固
    與其是否用於販賣無必然之關聯性，且依被告所述施用之數
    量，亦非短期即可施用完畢，惟依該390 顆硝甲西泮係以成
    排之塑膠與錫箔紙封緘包裝以隔絕空氣與濕度，而非如前開
    愷他命係直接與空氣接觸，此有扣案硝甲西泮之照片在卷可
    憑（見4107號偵卷第45頁），是檢察官認該390 顆硝甲西泮
    在臺灣潮濕氣候之保存狀況下，顯難在未受潮前施用完畢云
    云，似與事實不符。況原審於無其他積極證據足認被告有意
    圖販賣而持有硝甲西泮之行為前提下，以扣案390 顆硝甲西
    泮亦無與一般販毒之人先將毒品分裝之相同情形，作為認定
    被告該部分之犯嫌尚屬不能證明之理由之一，自難謂有何違
    反論理法則可言。(四)按「刑事訴訟法第156 條第2 項規定，
    被告雖經自白，仍應調查其他必要之證據，以察其是否與事
    實相符，立法目的乃欲以補強證據擔保自白之真實性；亦即
    以補強證據之存在，藉之限制自白在證據上之價值；而所謂
    補強證據，則指除該自白本身外，其他足資以證明自白之犯
    罪事實確具有相當程度真實性之證據而言；雖其所補強者，
    非以事實之全部為必要，但亦須因補強證據與自白之相互利
    用，而足使犯罪事實獲得確信者，始足當之」（最高法院74
    年台覆字第10號判例意旨參照），依前揭判例意旨，被告之
    自白本不得作為認定犯罪事實之唯一證據，尚須佐以其他得
    以證明被告自白之補強證據，方足使犯罪事實獲得確信。本
    案並無積極證據足認被告有公訴人所指之意圖販賣而持有第
    三級毒品硝甲西泮犯行，此業據原審於判決理由內詳予論述
    ，且並無違背經驗法則及論理法則。又按證據之取捨及證據
    證明力如何，均屬事實審法院得自由裁量、判斷之職權，苟
    其此項裁量、判斷，並不悖乎通常一般之人日常生活經驗之
    定則或論理法則，且於判決內論敘其何以作此判斷之心證理
    由者，即不得任意指摘其為違法。檢察官提起上訴，認被告
    確有意圖販賣而持有硝甲西泮之犯行，對於原審依職權所為
    之證據取捨以及心證裁量，重為爭執，仍無從使本院形成被
    告有罪之心證，另檢察官臆測扣案現金多達134 萬6600元係
    被告販賣第三級毒品所得，除已超逾起訴書所指被告係涉犯
    意圖販賣而持有硝甲西泮之範圍，亦未提出其他積極證據以
    供調查，是其上訴為無理由，應予駁回。
據上論斷，應依刑事訴訟法第368 條，判決如主文。
本案經檢察官田炳麟到庭執行職務。
中    華    民    國    99    年    5     月    13    日
            刑事第十四庭  審判長法  官  陳志洋
                                法  官  謝靜恒
                                法  官  謝靜慧
以上正本證明與原本無異。
轉讓第三級毒品、持有第二級毒品等罪不得上訴，其餘部分如不
服本判決應於收受送達後10日內向本院提出上訴書狀，其未敘述
上訴之理由者並得於提起上訴後10日內向本院補提理由書（均須
按他造當事人之人數附繕本）「切勿逕送上級法院」。
                                書記官  陳泰寧
中    華    民    國    99    年    5     月    19    日
附錄：本案論罪科刑法條全文
修正前毒品危害防制條例第4條第3項
製造、運輸、販賣第三級毒品者，處5 年以上有期徒刑，得併科
新臺幣5 百萬元以下罰金。
毒品危害防制條例第8條第3項
轉讓第三級毒品者，處3 年以下有期徒刑，得併科新臺幣30萬元
以下罰金。
毒品危害防制條例第11條第2項
持有第二級毒品者，處2 年以下有期徒刑、拘役或新臺幣3 萬元
以下罰金。

司法院資訊處製作；財團法人民間司法改革基金會備份。
